臺灣基隆地方法院民事判決
110年度訴字第477號
原      告  蔡明章  


訴訟代理人  胡坤佑律師
被      告  台北邁阿密公寓大廈管理委員會

法定代理人  高傳鑑  




上列當事人間確認區分所有權人會議決議無效等事件，本院於民
國111年3月7日言詞辯論終結，判決如下：
    主  文
原告之訴駁回。
訴訟費用由原告負擔。
    事實及理由
壹、程序部分：
    原告主張高傳鑑為台北邁阿密社區（下稱系爭社區）之管理
    委員會（即被告，下稱系爭管理委員會）第九屆主任委員，
    任期民國110年1月1日至111年12月31日，惟依公寓大廈管理
    條例第29條第5項及系爭社區之規約「台北邁阿密公寓大廈
    管理規約」（下稱系爭規約）第五條第3項，系爭管理委員
    會主任委員需具有區分所有權人身分之住戶始得任之，高傳
    鑑並非系爭社區之區分所有權人，故不得擔任主任委員，而
    無權召集系爭社區110年8月15日區分所有權人會議（下稱系
    爭區分所有權人會議），是系爭區分所有權人會議之決議無
    效或應予撤銷，而提起本件訴訟。原告起訴時，對於高傳鑑
    是否具有系爭管理委員會主任委員資格係有爭執。惟高傳鑑
    已於110年8月間取得系爭社區內新北市○○區○○村○○○○號○樓
    房屋（地址詳卷，下稱系爭房屋）之所有權應有部分，系爭
    管理委員會於110年12月25日召開臨時管理委員會，重新選
    任高傳鑑為主任委員，系爭管理委員會於110年12月25日召
    開臨時管理委員會，重新選任高傳鑑為主任委員（均後詳）
    ，則本件以高傳鑑為被告之法定代理人進行訴訟，並無不合
    ，先予敘明。
貳、實體部分：　　
一、原告起訴主張：
    高傳鑑為系爭管理委員會第九屆主任委員，任期110年1月1
    日至111年12月31日，惟依公寓大廈管理條例第29條第5項及
    系爭規約第五條第3項，系爭管理委員會主任委員需具有區
    分所有權人身分之住戶始得任之，高傳鑑並非系爭社區之區
    分所有權人，故不得擔任主任委員。而高鑑傳既非合法之主
    任委員，即無權召集系爭區分所有權人會議，是系爭區分所
    有權人會議之決議無效或應予撤銷。並聲明：㈠先位聲明：⒈
    確認系爭區分所有權人會議之決議無效。⒉訴訟費用由被告
    負擔。㈡備位聲明：⒈系爭區分所有權人會議決議均應予撤銷
    。⒉訴訟費用由被告負擔。
二、被告抗辯略以：
　  高傳鑑住在系爭房屋已十餘年，為系爭房屋之實際所有權人
    。原告提出質疑後，高傳鑑於110年8月將系爭房屋所有權登
    記為高傳鑑與蔡○○共有。復經系爭社區於110年12月25日召
    開臨時管理委員會重新選任為主任委員，且追認系爭區分所
    有權人會議之決議等語。並聲明：㈠駁回原告之訴。㈡訴訟費
    用由原告負擔。　
三、本院之判斷：
　㈠原告主張高傳鑑為系爭管理委員會第九屆主任委員，任期110
    年1月1日至111年12月31日，於高傳鑑當選第九屆主任委員
    時，系爭房屋登記所有權人並非高傳鑑；及系爭社區以高傳
    鑑為召集人，召開系爭區分所有權人會議等情，業據原告提
    出公告、建物登記第二類謄本、區分所有權人會議記錄等件
    影本為證（本院卷第21、33至40頁），且為被告所無爭執；
    而被告陳稱：高傳鑑當選系爭管理委員會第九屆主任委員，
    係於109年8月22日區分所有權人會議決定委員資格，同年12
    月19日管理委員開會推舉主委等情，亦為原告所無爭執，上
    情均堪採認。
　㈡按區分所有權人會議除第28條規定外，由具區分所有權人身
    分之管理負責人、管理委員會主任委員或管理委員為召集人
    ；管理負責人、管理委員會主任委員或管理委員喪失區分所
    有權人資格日起，視同解任。公寓大廈管理條例第25條第3
    項前段定有明文。又原告主張高傳鑑109年間當選主任委員
    當時之系爭規約第五條第3項規定：主任委員、副主任委員
    及財務委員由具區分所有權人身分之住戶任之等情，亦據提
    出（最後修訂日期106年9月25日）之系爭規約影本為證（本
    院卷第24至31頁），且為被告所無爭執。
  ㈢原告請求確認系爭區分所有權人會議無效之部分：
　　按確認法律關係之訴，非原告有即受確認判決之法律上利益
    者，不得提起之，民事訴訟法第247條第1項前段定有明文 
    。又所謂即受確認判決之法律上利益，係指法律關係之存否
    不明確，致原告在私法上之地位有受侵害之危險，亦即原告
    主觀上認其在法律上之地位有不安之狀態存在，而此種不安
    之狀態得以對於被告之確認判決除去者即屬之。經查：被告
    主張高傳鑑已於110年8月間取得系爭房屋所有權應有部分等
    情，業據提出建物所有權狀影本為證（本院卷㈠第311頁），
    是堪認高傳鑑於取得系爭房屋所有權應有部分時起，即屬系
    爭社區之區分所有權人。原告雖以：高傳鑑僅與得系爭房屋
    之持分而非單獨所有云云，惟此係涉及系爭管理委員會於11
    0年12月25日推選高傳鑑擔任主任委員，及111年2月13日區
    分所有權人會議決議效力之問題，且參諸公寓大廈管理條例
    第25條第3項，具備區分所有權人身分之管理委員會主任委
    員，得任區分所有權人會議召集人，該條項並未限制需有專
    有部分全部區分所有權之人始能任之。高傳鑑109年間當選
    主任委員當時之系爭規約（本院按：系爭區分所有權人會議
    有修訂規約之決議）第五條第3項規定：「主任委員、副主
    任委員及財務委員由具區分所有權人身分之住戶任之。」，
    亦未限制需有專有部分單獨所有權者始能擔任主任委員。是
    以，原告以高傳鑑僅取得系爭房屋所有權應有部分等情，無
    從據為有利原告之認定。而系爭管理委員會於110年12月25
    日召開臨時管理委員會，重新選任高傳鑑為主任委員，業據
    被告提出台北邁阿密社區召開臨時管理委員會會議連署書、
    台北邁阿密公寓大廈第九屆管理委員會110年12月臨時會議
    記錄等件影本為證（本院卷㈡第13、17、18頁）。系爭社區
    復於111年2月13日召開臨時區分所有權人會議第二次會議，
    決議追認系爭區分所有權人會議之決議，亦據被告提出111
    年2月13日區分所有權人會議之會議記錄（本院卷㈡第13、17
    、18、331至336頁），且為被告所無爭執。則系爭社區既以
    111年2月13日區分所有權人會議決議追認系爭區分所有權人
    會議之決議，則縱使系爭區分所有權人會議有原告所指瑕疵
    ，亦難認仍有訴請確認無效之必要。此外，原告復未具體指
    明系爭區分所有權人會議決議尚有何訴請確認無效之必要，
    原告本件確認之訴，難認有即受確認判決之法律上利益。
  ㈣原告請求撤銷系爭區分所有權人會議決議之部分：
　　按公寓大廈管理委員會為人的組織體，區分所有權人會議為
    其最高意思機關。其區分所有權人會議之召集程序或決議方
    法，違反法令或章程時，依公寓大廈管理條例第1條第2項規
    定，固應適用民法第56條第1項撤銷總會決議之規定，由區
    分所有權人請求法院撤銷區分所有權人會議之決議。惟區分
    所有權人會議如係由無召集權人所召集而召開，既非公寓大
    廈管理委員會合法成立之意思機關，自不能為有效之決議，
    且在形式上亦屬不備成立要件之會議，其所為之決議當然自
    始完全無決議之效力。於此情形，即屬依法提起確認該會議
    決議不存在之訴以資救濟之範疇，而非在上述撤銷會議決議
    之列。最高法院92年度台上字第2517號民事判決意指參照。
    本件系爭區分所有權人會議之決議，倘如原告所主張，係由
    無召集權人所召集，參以前揭說明，應以訴請確認決議不存
    在之方式救濟。原告請求撤銷系爭區分所有權人會議之決議
    ，自無理由。
四、綜上，本件原告之訴為無理由，應予駁回。
五、本件事證已經明確，兩造其餘攻擊防禦方法及所提出之證據
    ，核與判決之結果不生影響，爰不一一論述，併此敘明。
六、據上論結，本件原告之訴為無理由，依民事訴訟法第78條，
    判決如主文。 
中　　華　　民　　國　　111 　年　　3 　　月　　30　　日
                  民事庭法　官　高偉文　　　　　
以上正本係照原本作成。
如對本判決上訴，須於判決送達後廿日內向本院提出上訴狀。如
委任律師提起上訴者，應一併繳納上訴審裁判費。
中　　華　　民　　國　　111 　年　　3 　　月　　30　　日
                        書記官　盧鏡合